【裁判字號】    88,上易,2788
【裁判日期】    890203
【裁判案由】    賭博
【裁判全文】
臺灣高等法院臺中分院刑事判決                八十八年度上易字第二七八八號
    上  訴  人
    即  被  告  丙○○
                丁○○
右上訴人因賭博案件，不服臺灣臺中地方法院八十八年度易字第八七八號，中華民國
八十八年九月二十八日第一審判決（起訴案號：臺灣臺中地方法院檢察署八十七年度
偵字第二三三八四號、八十八年度偵字第一一九二號），提起上訴，本院判決如左：
    主      文
上訴駁回。
    事      實
一、丁○○曾因違反麻醉藥品管理條例，經臺灣臺北地方法院判處有期徒刑三月確定
    ，於民國（以下同）八十三年十一月二十四日易科罰金執行完畢，猶不知悔改，
    復與丙○○共同基於常業賭博之犯意聯絡，自八十七年十月二十八日下午二十二
    時五十四分許起，在台中縣太平市○○○路一二九號三樓即丙○○承租之房屋之
    公眾得出入場所，擺設電腦賓果賭博機具與不特定之顧客賭博財物，其押注方式
    有「一比二」及「一比五」二種，另賭博方式及賠付比率不詳，並以之為常業。
    嗣八十七年十月二十九日下午二時許，適丙○○在丁○○所承租之台中縣大平市
    ○○○路一三三號一樓（與丙○○所承租上開處所僅相隔一戶）為警察查獲，因
    丙○○另案在通緝中，經警盤查時，丙○○突然衝至二樓將二樓鐵門關閉，警員
    發覺可疑遂僱用不詳姓名鎖匠開啟二樓鐵門，帶同丙○○上樓，先在丁○○承租
    之二樓查扣丙○○所有之監視器二台，及在三樓房間查扣渠二人所有帳單收支表
    十二張、客戶名冊一張及賭資新台幣（下同）十五萬一千元，丙○○見狀遂主動
    帶同警員自丁○○承租處頂樓陽台穿越一三一號頂樓陽台而至丙○○承租一二九
    號頂樓陽台，再自行利用鑰匙打開一二九號頂樓陽台鐵門，進入一二九號三樓時
    並查獲丙○○所有之電腦主機一台、電腦主機板二十四台、電腦螢幕（含鍵盤）
    二十五台（部分仍處於開機狀態）、監視器螢幕十四個、大型浮球器一台及浮球
    七十五個等物，循線得悉上情。
二、案經台中市警察局移送（被告丙○○部分）臺灣臺中地方法院檢察署檢察官及該
    署檢察官自動檢舉（被告丁○○部分）偵查起訴。
    理      由
一、訊之上訴人即被告（以下稱被告）丙○○、丁○○固坦承分別承租台中縣大平市
    ○○○路一二九號、一三三號房屋，惟均矢口否認有何賭博犯行，被告丙○○辯
    稱：扣案的電腦賓果機具及監視器等物均係伊所有，雖有部分機具仍處於開機狀
    態，但尚在測試中，未開始營業，伊並未賭博云云，被告丁○○則辯稱：伊僅承
    租台中縣大平市○○○路一三三號經營裝璜，而查扣之現金十五萬一千元，係朋
    友何若洋交付伊之貨款，帳單收支表及客戶名冊係何若洋交付伊，至於其餘之查
    扣物，非伊所有，伊完全不知云云。
二、經查：
  （一）被告丙○○於右揭時地如何規避警員盤查及如何帶同警員逐樓檢視，先在台
        中縣大平市○○○路一三三號查扣監視器、現金十五萬一千元、帳單收支表
        及客戶名冊（後三物係包在一起），並自台中縣大平市○○○路一三三號頂
        樓陽台穿越至一二九號頂樓陽台，再查獲擺設電腦賓果賭博機具等情，業據
        證人即警員陳家欽、甲○○分別在檢察官偵訊及原審審理時結證明確，並有
        證人甲○○書具執勤報告書及如事實欄所示之物品在卷可證，若丙○○並無
        與丁○○共同擺設電腦賓果賭博機具，其應無規避警員檢視丁○○所承租之
        一三三號房屋之理，且丙○○、丁○○既均供承互不相認識，則丙○○竟能
        在丁○○不在時，任意地進入一三三號屋內，睡覺、看電視、與他人（黃惠
        香）聊天等情，亦違常理。
  （二）證人甲○○於偵審中均證稱，當在一三三號查獲現金及帳單時，丙○○即承
        認該款及物品為伊所有，並主動拿鑰匙帶警員自一三三號頂樓陽台穿越至一
        二九號頂樓陽台等語（見偵查卷第六十七頁、原審八十八年五月十七日審判
        筆錄），則以警員當時僅係在一三三號查獲到丙○○且一三三號與一二九號
        間尚間隔一三一號房屋，如非丙○○主動供承有經營賭博並帶路穿越頂樓陽
        台，衡情警員應無線索查獲及以迂迴路徑進入一二九號之房屋可能，是證人
        甲○○前開證詞應屬可信。又證人甲○○於偵訊時亦證稱：（問：賭資十五
        萬一千元及帳單、監視器是否均在一三三號二樓查到？）是，在一三三號二
        樓樓梯口有一監視器，可看到出入情形等語（見偵查卷第六十八頁），而丙○○從警、偵訊到原審審理中，均供承該監視器為其所有，而一三三號房屋
        所有權人黃百煌於原審審理時，證稱：該屋出租予丁○○時，屋內東西都搬
        走等語，則為承租一二九號房屋之丙○○所有之監視器，竟在一三三號被查
        獲，足見丙○○與丁○○共同擺設電腦賓果賭博機具之事實，而被告丁○○
        辯稱，不知有監視器一節，即不可採。
  （三）查扣之帳單收支表中，其中單機收支表所記載之機檯號共二十四號，核與在
        一二九號三樓查獲之電腦主機一台、電腦主機板二十四台、電腦螢幕（含鍵
        盤）二十五台相符，而帳單記載之金額為十五萬一千元（交回現金三萬一千
        元，金庫十二萬元，益證單機收支表確係用以記錄在一二九號查獲之電腦賓
        果賭博收支情形，而十五萬一千元確係其經營用之賭資，雖證人何若洋於原
        審審理時到庭證稱：伊係在經營電動遊藝場，因伊尚欠丁○○十五萬元之裝
        璜工程款，該十五萬元一千元及帳單收支表、名冊，係由於伊公司會計於當
        日營業後不小心放在一起，而由伊逕交付丁○○云云，惟查何若洋對於交付
        時間，證稱係八十七年十月二十八日上午九時，而該帳單收支表係記載之營
        業時間卻係十月二十八日二十二時五十四分至十月二十九日七時五十一分，
        顯然不符，且既然尚欠十五萬元，為何交付十五萬一千元，是何若洋上開證
        稱十五萬一千元係伊給付丁○○之裝璜工程款，不過係迴護之詞，不足採信
        。再者，查扣之帳單收支表及名冊既與現金十五萬一千元原本同置一處，被
        告丁○○既供承現金係為其所有，則對於非屬小數目之十五萬元，其豈有未
        打開清點而避免日後會帳困難，是被告丁○○供稱不知有帳單、名冊，顯與
        常情有違。
  （四）再者，證人黃百煌即一三三號房屋所有權人於原審審理時證稱：伊將一三三
        號房屋於八十七月十月十七日出租予丁○○後，鄰居一二九號房屋之所有權
        人（業於八十七年十月十三日出租一二九號房屋予丙○○），曾以電話互詢
        承租者為何人，結果承租一二九號、一三三號房屋者好像係同一人等語，而
        經原審傳訊證人一二九號房屋所有權人廖福永到庭證稱，承租人之連帶保證
        人即係何若洋，並有租賃公證書二紙在卷可稽，則由何若洋出庭迴護丁○○
        證稱該十五萬一千元係其所交付工程款，復同時擔任承租人丙○○之連帶保
        證人，及丙○○、丁○○所承租者係僅間隔一戶之房屋且二人之承租期間均
        自八十七年十月二十日至八十八年十月十九日等情觀之，被告丙○○、丁○○二人之關係匪淺，辯稱彼此不認識，尚難採信。
  （五）另查本件被告為警查扣之前開電腦賓果機，於查獲時，均為插電開機狀態，
        當場被告丙○○坦承經營電腦賓果賭博圖利，並經刑事警察局人員要求示範
        如何下注進行賭博，電腦機具均能正常運作供賭，已據臺中市警察局以八十
        八年十二月三十一日（八八）中市警刑字第六三二九九號函函覆在卷。況縱
        如被告丙○○所辯當時，未查獲主機係屬實，但因本件為警查獲時，部分之
        電腦賓果機具仍處於開機狀態，而帳單收支表記載之營業時間復係十月二十
        八日二二時五十四分至十月二十九日七時五十一分，且被告依邏輯言，如以
        前揭方式經營電腦賭博機，用以與顧客賭博財物，仍可於每日營業後將主機
        收起，是既有前開被告實際經營之帳單收支表，自足見被告二人應有自八十
        七年十月二十八日下午二十二時五十四分許起，在右揭處所共同經營電腦賓
        果賭博機具之犯行，被告二人所辯，要屬事後卸責之詞，均不足採信，本件
        事證已臻明確，被告犯行洵堪認定。
三被告丙○○、丁○○二人在前開公眾得出入之場所，擺設電腦賓果賭博機具二十
    四台，與不特定人賭博財物，顯係恃賭為生，以之為業，核渠二人所為，均係犯
    刑法第二百六十七條之常業賭博罪。被告二人間有犯意聯絡及行為分擔，均為共
    同正犯。被告丁○○曾因違反麻醉藥品管理條例，經臺灣臺北地方法院判處有期
    徒刑三月確定，並於八十三年十一月二十四日易科罰金執行完畢，此業據被告丁○○供述在卷，並有卷附本院被告全國前案紀錄表各一紙可稽，其受有期徒刑之
    執行完畢，於五年以內再犯有期徒刑以上之罪，為累犯，依法加重其刑。
四、原審適用刑法第二十八條、第二百六十六條第二項第二百六十七條第四十七
    條、第四十一條、第三十八條第一項第二款、第三款，罰金罰鍰提高標準條例一
    條前段第二條之規定，並審酌被告二人犯罪之動機、目的、參與犯罪之程度、
    經營時間尚短、對社會善良風俗所生之危害及否認犯行之犯後態度等一切情狀，
    就被告丙○○量處有期徒刑四月，另對被告丁○○量處有期徒刑五月，並均諭知
    易科罰金之折算標準。且以扣案之電腦主機一台、電腦主機板二十四台、電腦螢
    幕（含鍵盤）二十五台、大型浮球器一台及浮球七十五個，均係當場賭博之器具
    ，應依刑法第二百六十六條第二項宣告沒收。另扣案之監視器二台、監視器螢幕
    十四個、帳單收支表十二張、客戶名冊一張及賭資十五萬一千元，均係被告二人
    所有供犯罪所用及因犯罪所得之物，應併依刑法第三十八條第一項第二款、第三
    款諭知沒收。認事用法核無不合，量刑亦稱妥適。原審並以公訴意旨另以被告丙○○、丁○○係自八十七年十月二十六日起，即在台中縣太平市○○○路一二九
    號三樓之公眾得出入場所，擺設電腦賓果賭博機具與不特定之顧客賭博財物，因
    認此部分亦涉有常業賭博之罪嫌。惟訊據被告丙○○、丁○○均堅決否認此部分
    之犯行，而本院遍查全卷，亦無其他積極證據足以證明被告二人在八十七年十月
    二十八日下午二十二時五十四分許以前即有賭博之犯行，此部分即屬犯罪不能證
    明，原審又以公訴人認與前揭有罪部分有實質上一罪之關係，爰不另為無罪之諭
    知，於法亦無不合。被告二人上訴意旨均否認犯罪而指摘原判決不當，自難認為
    有理由，其等之上訴均應予駁回。
據上論結，應依刑事訴訟法第三百六十八條，判決如主文。
本案經檢察官乙○○到庭執行職務。
中      華      民      國    八十九     年      二       月     三     日
                                  臺灣高等法院臺中分院刑事第六庭
                                        審判長法  官  古  金  男
                                              法  官  張  祺  祥
                                              法  官  沈  應  南
右正本證明與原本無異。
不得上訴。
                                              書記官  劉  智  文
中      華      民      國    八十九     年      二       月     八     日
附錄論罪科刑法條
刑法第二百六十七條︰
以賭博為常業者，處二年以下有期徒刑，得併科一千元以下罰金。
                                                                        Ｈ


司法院資訊處製作；財團法人民間司法改革基金會備份。
